# 控股东股份支付问题求助

提问人：Ralph 小王子 时间：2021-07-15 08:05:05
请教陈版及论坛各位大神，
现有如下问题请教陈版及各位大神，发行人A公司控股股东为境外上市公司100%持有的境内外资企业B，原A公司由B公司100%持有，后经几轮引战后，B公司的持股比例稀释为70%，预计未来仍有引战计划，后A公司准备IPO，若增发25%后，预计B公司的持股比例最终在50%以下。经B公司及境外股东管理层及董事会决定，B公司持有A公司的比例须在50%以上，以达到绝对控股的目的。为了解决目前持股比例的问题，B公司拟在下轮引战时增资，A公司下轮引战估值为 20 亿，即外部投资者价格为 20 亿，但B公司想以 16 亿价格增资，B公司增资基准日与外部投资基准日会错开 3 个月，但即使错开 3 个月，预计 16 亿的价格也仍将低于外部公允价。
根据 54 条 26 问的规定，“对于为发行人提供服务的实际控制人/老股东以低于股份公允价值的价格增资入股事宜，如果根据增资协议，并非所有股东均有权按各自原持股比例获得新增股份，对于实际控制人/老股东超过其原持股比例而获得的新增股份，应属于股份支付。”从上述案例理解，价格存在差异已然为事实，关键控股东以低价入股发行人是否源自为发行人提供服务？
按照我的理解，虽然控股股东从战略层面、资源上、技术上或人员上或多或少都会支持发行人，但此次入股很难认定是因为为发行人提供了服务才获取了低价，或者说两者之间并没有直接联系，即即使控股股东不增资，仍会存在对发行人的以上支持。但是仍有些疑惑，控股股东确实因为此次增资获益，通常碰到的案例情况下，控股股东为个人或持股平台，我们也会穿透至最终股东情况进行核查，而大股东的身份一般也存在重叠，即既是大股东，又在发行人任职，此种情况下通常会确认股份支付影响。在本案例下，控股股东为法人公司，且很难证明让渡了某些权利给发行人，这种情况下该如何考虑股份支付，望陈版及各位大神指点迷津，多谢~~

回答人：chenyiwei
这种情况下也应当确认股份支付费用，即使增资价格低于公允价值的差额并未对应于特定的商品或服务。
IFRS 2的相关规定：
13 To apply the requirements of paragraph 10 to transactions with parties other than employees, there shall be a rebuttable presumption that the fair value of the goods or services received can be estimated reliably. That fair value shall be measured at the date the entity obtains the goods or the counterparty renders service. In rare cases, if the entity rebuts this presumption because it cannot estimate reliably the fair value of the goods or services received, the entity shall measure the goods or services received, and the corresponding increase in equity, indirectly, by reference to the fair value of the equity instruments granted, measured at the date the entity obtains the goods or the counterparty renders service.
13A In particular, if the identifiable consideration received (if any) by the entity appears to be less than the fair value of the equity instruments granted or liability incurred, typically this situation indicates that other consideration (ie unidentifiable goods or services) has been (or will be)
received by the entity. The entity shall measure the identifiable goods or services received in accordance with this IFRS. The entity shall measure the unidentifiable goods or services received (or to be received) as the difference between the fair value of the share-based payment and the fair value of any identifiable goods or services received (or to be received). The entity shall measure the unidentifiable goods or services received at the grant date. However, for cash-settled transactions, the liability shall be remeasured at the end of each reporting period until it is settled in accordance with paragraphs 30–33.
中文翻译：
１３ 将第１０段的要求应用于与除雇员以外的其他方进行的交易，应当存在一个可推翻的假设，即所取得商品或服务的公允价值能够可靠估计。
这一公允价值应在主体获得商品或对方提供服务之日计量。在极少数情况下，如果因为主体不能可靠地计量所取得商品或服务的公允价值而推翻这一假设，主体应间接地参考所授予的权益工具在主体获得商品或对方提供服务之日的公允价值来计量所取得的商品或服务以及相应增加的权益。
１３Ａ 特别地，如果主体收到的可辨认对价（如有） 看上去低于所授予的权益工具或者承担的债务的公允价值，通常这种情况表明，主体已经（或将要） 收到其他对价（即不可辨认的商品或服务）。主体应按照本国际财务报告准则计量接受的可辨认商品或服务。主体应按照接受的（或将要接受的） 任何可辨认商品或服务的公允价值与以股份为基础的支付的公允价值之间的差额计量接受的（或将要接受的） 不可辨认的商品或服务。主体应当在授予日计量收到的不可辨认的商品或服务。然而，对于以现金结算的交易，应按照第３０段至第３３段的规定，在每个报告期末对债务进行重新计量，直到其被结算。